# 求陈版主解释其他综合收益相关概念

提问人：ivancheng 时间：2012-09-19 19:52:24
我今天看到一篇文献，对其他综合收益有以下描述： ”其他综合收益与直接计入所有者权益的利得和损失经济实质相同。其他综合收益与利得和损失均由非日常活动产生，均与企业所有者的投入资本与分配利润无关。利得与损失分为“直接计入所有者权益的利得和损失”以及“直接计入当期利润的利得和损失”：前者为已实现的损益，一般记入营业外收支类科目；后者为未实现的损益，一般记入“资本公积”科目。直接计入所有者权益的利得和损失与其他综合收益两者从概念内涵、外延以及经济实质上看是完全相同的，《企业会计准则———基本准则》中的直接计入所有者权益的利得或损失就是其他综合收益。上述对利得和损失的进一步划分将影响综合收益的内部结构，影响信息使用者对综合收益质量的评价。“
请问上文中我标红颜色的地方怎么理解，我理解为直接计入所有者权益的利得和损失是未实现的，比如可供出售金融资产的公允价值变动，是我理解错来了，还是文中说反了？
另外，可供出售金融资产的公允价值上升，会导致营业利润的增加，也就是这部分变动已经计入净利润了，但是我又看到有些解释说“可供出售金融资产产生的利得/ 损失金额（包括可供出售金融资产公允价值变动的调整额和外币可供出售金融资产汇率变动的调整额）”属于其他综合收益，也就是在利润表的其他综合收益里面又会体现一次，那么综合收益中这个公允价值的上升不是就算了两次吗？
谢谢陈版主

回答人：chenyiwei
回复 ivancheng 的帖子
目前无论在IFRS还是中国准则下，对“其他综合收益”这一概念，都还没有一个可以概括所有其他综合收益项目共同特征的描述性定义，而只是采取列举的方式，规定列举的项目属于其他综合收益，相应地未列举项目就不是。所以你在主帖中标大红字的“前者”和“后者”应该是写反了。
一般理解，其他综合收益都是未实现收益，但净利润也未必都是已实现的收益。例如利润表中的“公允价值变动损益”项目就属于未实现损益。中国证监会会计部在《对“会计问题征询函”的复函》（会计部函[2008]50号）中就规定：“以公允价值计量的相关资产，其公允价值变动形成的收益，暂不得用于利润分配”。
可供出售金融资产公允价值变动在未发生减值的情况下都是计入其他综合收益的，实现后才转入损益，所以不存在你说的“在利润表的其他综合收益里面又会体现一次，那么综合收益中这个公允价值的上升不是就算了两次吗”的问题。

提问人：lionlong 时间：2012-09-21 14:18:00
那按公允价值计算的投资性房地产呢？ 其实公允价值变动应该也属于未实现利润，为什么就直接计入，可作为利润分配了呢？

回答人：chenyiwei
证监会的政策，对于尚未实现的投资性房地产公允价值变动损益，同样也不能用于利润分配。

提问人：lionlong 时间：2012-09-22 10:28:43
陈版你好，我仍然不太明白，不用于分配，那公允价值变动不是已经计入当期利润了吗？ 难道在利润分配的时候再扒掉？

回答人：chenyiwei
相当于单独计算这部分未实现的公允价值变动损益累计形成的未分配利润，在计算可供分配给股东的留存收益时扣除。

提问人：ccsummer 时间：2013-03-25 16:59:34
回复 chenyiwei 的帖子
请教下陈老师，如果是上年所得税汇算清缴补缴的所得税，是否可以不调以前年度损益，直接放到其他综合收益呢？

回答人：chenyiwei
不可以。或者作为重大前期差错调整以前年度损益，或者作为非重大差错或会计估计变更，影响数计入本年度所得税费用。

提问人：Alisa_wang 时间：2013-11-28 15:54:45
陈老师，我记得您之前的贴子上说，其他综合收益以后都是要通过损益转回的。 目前，国际准则对三类人员精费费用的重新计量改变了入账方法（中交、中冶都有相关披露），从原来的计入管理费用，变为现在计入其他综合收益，并且说明不得通过损益转回。这不是跟其他综合收益 的概念相矛盾了吗？

回答人：chenyiwei
这是概念框架层面的问题。对于其他综合收益的基本特征问题，前段时间争议很大，要等到将来概念框架项目完成后（预计 2015 年底）最终明确。